臺灣臺北地方法院民事裁定
111年度聲字第244號
聲  請  人  臺灣中小企業銀行股份有限公司

法定代理人  林謙浩  
代  理  人  陳依靈  
相  對  人  松泠企業有限公司

特別代理人  劉邦繡律師

上列聲請人聲請為相對人選任特別代理人事件，本院裁定如下：
    主  文
選任劉邦繡律師（住新竹縣○○市○○路0段000號）於聲請人依相對
人於民國109年10月7日簽立之借據（含授信約定書）對相對人提
起清償借款訴訟，及聲請假扣押保全程序、強制執行程序時，為
相對人之特別代理人。
    理  由
一、本件聲請意旨略以：相對人前於民國109年10月7日邀同訴外
    人洪祥富向聲請人借款，並簽有附件所示授信約定書、借據
    。相對人並未依約清償，且其原法定代理人洪祥富已於110
    年4月16日死亡，其繼承人皆拋棄繼承，相對人亦無其他董
    事、股東可代表相對人，為免程序久延而使伊受損害，並利
    伊進行後續之假扣押保全程序、提起清償借款訴訟及聲請強
    制執行程序，爰聲請為相對人選任特別代理人等語。
二、按對於無訴訟能力人為訴訟行為，因其無法定代理人或其法
    定代理人不能行代理權，恐致久延而受損害者，得聲請受訴
    法院之審判長，選任特別代理人；民事訴訟法關於法定代理
    之規定，於法人之代表人準用之，民事訴訟法第51條第1項
    、第52條定有明文。考其立法理由略以：「查民訴律第68條
    理由謂無訴訟能力人，由法定代理人起訴或受訴，法人由代
    表機關起訴或受訴，故法律上代理人，（法定代理人與代表
    機關之總稱）若有死亡、辭任或其他情事，則欲對於無訴訟
    能力人或法人起訴者，必待至別選任法律上代理人而後可。
    然不論何時，均確守此理論，則起訴之人，將不免因久延而
    受損害。例如甲因乙無法律上代理人，而暫不起訴，則對於
    乙之債權，即因時效而喪失，故為預防甲之損害起見，應使
    得聲請於受訴審判衙門，該審判長據其聲請，為乙選任特別
    代理人，使甲可以起訴。」，故非必須先有事件繫屬法院，
    始有為該事件選任特別代理人之必要。而所謂受訴法院，係
    指該訴訟將來應繫屬或現在已繫屬之法院而言（最高法院10
    3年度台抗字第541號裁定意旨參照）。上開規定，並於強制
    執行程序，準用之，強制執行法第30條之1亦有明文。次按
    有限公司董事因故不能行使職權時，指定股東一人代理之；
    未指定代理人者，由股東間互推一人代理之，為公司法第10
    8條第2項所明定。故如有對有限公司提起訴訟或聲請強制執
    行之必要，而該公司董事因故不能行使職權，復不能由股東
    互推一人代表公司時，利害關係人應得依首揭規定聲請受訴
    法院審判長為之選任特別代理人。
三、經查，聲請人主張相對人向其借款未償，有對相對人進行假
    扣押保全程序、提起清償借款訴訟及聲請強制執行程序之必
    要等情，乃提出附件所示授信約定書、借據、撥還款明細查
    詢單等件為證。又相對人原法定代理人洪祥富為相對人之唯
    一董事兼股東，其已於110年4月16日死亡，繼承人皆已拋棄
    繼承等情，亦有聲請人提出之戶籍謄本、經濟部商工登記公
    示資料、戶籍謄本及本院110年度司繼字第1486號拋棄繼承
    准予備查公告函可稽，應認相對人並無董事或股東可代表公
    司。揆諸上開規定及說明，聲請人為訴訟及強制執行之必要
    ，聲請為相對人選任特別代理人，於法並無不合，應予准許
    。
四、經本院洽詢臺北律師公會之願任特別代理人名單，劉邦繡律
    師有擔任相對人特別代理人之意願，有本院公務電話紀錄可
    佐（本院卷第65頁），本院審酌劉邦繡律師現為執業律師，
    具備進行訴訟及強制執行程序所需之專業智識，且其亦擔任
    相對人原法定代理人洪祥富之遺產管理人，由其擔任相對人
    特別代理人，當堪以保護相對人之權益，茲選任劉邦繡律師
    為相對人之特別代理人，應屬適當。
五、爰裁定如主文。
中　　華　　民　　國　　111 　年　　6 　　月　　30　　日
                  民事第一庭    法　官　熊志強

以上正本係照原本作成。
如對本裁定抗告須於裁定送達後10日內向本院提出抗告狀，並繳
納抗告費新臺幣1,000元。
中　　華　　民　　國　　111 　年　　6 　　月　　30　　日
                                書記官　蔡斐雯